【裁判字號】    92,訴,87
【裁判日期】    920520
【裁判案由】    租佃爭議
【裁判全文】
臺灣嘉義地方法院民事判決  九十二年度訴字第八七號
    原      告  乙○○
    被      告  甲○○
右列當事人間租佃爭議事件，本院判決如左：
    主      文
坐落嘉義縣竹崎鄉○○○段一一四地號（地目；田，面積三０五０平方公尺），如附
圖記載甲部分土地（九十二年三月十七日嘉竹地二法字一００號複丈成果圖），面積
一八九八平方公尺，被告應返還原告。
本案訴訟費用由被告負擔。
    事實及理由
壹、原告主張：
  一、嘉義縣竹崎鄉○○○段一一四地號土地（以下簡稱；本件土地），地目；田，
      面積三０五０平方公尺為原告所有，在民國三十八年時，與被告父親訂立耕地
      三七五租約，至六十八年，承租人變更為被告，並交付如附圖記載甲部分土地
      ，面積一八九八平方公尺，而耕作本件土地至今，但被告從八十七年起，連續
      四年未給付租金，原告在九十一年二月十九日催告被告處理，被告置之不理，
      並經竹崎鄉租佃委員會調處及嘉義縣政府耕地租佃委員會調解，均不成立。於
      是，原告依耕地三七五減租條例第十七條第一項第三款規定提起本件訴訟，並
      請求如主文第一項的聲明。
  二、提出土登記謄本、私有耕地租約、申請調處書、竹崎鄉公所准予耕地租約變更
      登記通知書、嘉義縣政府耕地租佃委員會調處程序筆錄、存證信函各一份（均
      是影本），作為證明。
貳、被告承認未付租金給原告，但表示是原告拒收，並非不付租金，而請求駁回原告
    訴訟。
參、本院判斷：
  一、本件耕地因未付租金所引起的租約爭議，經嘉義縣竹崎鄉公所調處不成立，以
      及嘉義縣政府調解不成立，分別有竹崎鄉公所與嘉義縣政府耕地租佃委員會調
      處程序筆錄各一份附卷證明，依耕地三七五減租條例第二十六條第一項規定：
      「出租人與承租人間因耕地租佃發生爭議時，應由當地鄉（鎮、市、區）公所
      耕地租佃委員會調解；調解不成立者，應由直轄市或縣（市）政府耕地租佃委
      員會調處；不服調處者，由直轄市或縣（市）政府耕地租佃委員會移送該管司
      法機關，司法機關應即迅予處理，並免收裁判費用」，故原告提起本件訴訟符
      合法定程序，本院應予受理。
      原告所主張的事實，有原告提出存證信函附卷證明，被告未爭執，被告所承租
      使用本件土地，面積達一八九八平方公尺（如附圖記載甲部分土地），並經本
      院勘驗屬實，有本院九十二年四月三日勘驗筆錄證明。被告抗辯因為原告拒收
      ，所以才未付租金，但原告否認。由於被告未提出證據證明，無法使本院採信
      。因此，原告的主張可以認定真實而被本院採信。
  二、本件耕地租約是以一年為一期給付租金，雙方均未否認，被告連續四年未支付
      耕地租金，積欠地租達四年總額，依照耕地三七五減租條例第十七條第一項第
      三款規定：「耕地租約在租佃期限未屆滿前，非有左列情形之一不得終止：３
      、地租積欠達兩年之總額時」，被告積欠原告四年租金，符合法定終止耕地租
      約的要件，原告終止本件耕地租約，具有法律上理由。依照民法第四五五條前
      段規定：「承租人於租賃關係終止後，應返還租賃物」，故原告請求被告返還
      本件土地，符合法律規定，可以准許。
肆、訴訟費用負擔的依據：民事訴訟法第七十八條，判決如主文。
中      華      民      國      九十二    年      五    月      二十    日
                                  臺灣嘉義地方法院民事第二庭
                                      法  官  甘  大  空
右為正本係照原本作成
如對本判決上訴應於送達後二十日內向本院提出上訴狀
中      華      民      國      九十二    年      五    月      二十    日
                                      書記官  蕭  琪  男


司法院資訊處製作；財團法人民間司法改革基金會備份。
